臺灣臺中地方法院刑事判決　100年度簡上字第283號
上　訴　人
即　被　告　王杏嫻
上列上訴人即被告因詐欺案件，不服本院豐原簡易庭100年度豐
簡字第324號民國100年5月30日第一審簡易判決（聲請簡易判決
處刑案號：臺灣臺中地方法院檢察署100年度偵字第6994號），
提起上訴，本院管轄之第二審合議庭判決如下：
    主    文
上訴駁回。
    犯罪事實
一、王杏嫻（原名王春靜）明知將自己之帳戶提供他人使用，依
    一般社會生活經驗，可得預見犯罪集團可將該帳戶用以詐取
    他人財物，致使被害人及警方追查無門，且預見其在即時通
    上認識，從未見面，真實姓名、年籍均不詳，自稱在澳門賭
    場主任之「張佳明」，可能係基於詐欺取財之犯意，要求其
    提供金融機關存簿帳戶、金融卡及密碼供詐騙集團使用，而
    將詐得之款項轉帳至所提供之帳戶後領取花用，以迴避警方
    追查。竟仍不違其本意，基於幫助詐欺之故意，於民國99年
    9月10日上午9時許，前往臺中縣豐原市（現改制為臺中市豐
    原區○○○路上之全家便利商店，將其申請開立之中國信託
    商業銀行股份有限公司南崁分行（下稱中國信託銀行）帳號
    000000000000 號帳戶之存摺、金融卡、密碼及印鑑章，委
    託宅急便寄送至高雄市予某「民利商行」負責人「吳先生」
    收取，再轉交所屬犯罪集團使用。嗣該犯罪集團成員意圖為
    自己不法之所有，基於詐欺取財之犯意聯絡及行為分擔，於
    99年9月14日上午9時30分許，由某一自稱係香港馬會員工「
    劉強」之犯罪集團成員致電陳羽瑩，對其佯稱：陳羽瑩簽注
    馬會中獎港幣640萬元，惟必須先繳納手續費新臺幣（下同
    ）5萬元及稅金，始得領取獎金云云；致陳羽瑩誤信為真而
    陷於錯誤，於99 年9月17日15時許，依指示匯款11萬4,000
    元至王杏嫻之上開中國信託銀行帳戶中，該筆款項並旋遭提
    領一空。陳羽瑩事後發覺受騙，始報警循線查知上情。
二、案經高雄市政府警察局三民第二分局報告臺灣高雄地方法院
    檢察署呈請臺灣高等法院法院檢察署檢察長核轉台灣台中地
    方法院檢察署檢察官偵查聲請簡易判決處刑。
    理    由
一、本件上訴人即被告王杏嫻（下稱被告）就卷內證據資料之證
    據能力並未有所爭執，且迄於言詞辯論終結前，均未主張有
    刑事訴訟法第159條第1項不得為證據之情形，是應認已同意
    卷內證據均得作為證據，且經本院審酌後，認無不適當之情
    形，應認本案調查之卷內證據均有證據能力，合先敘明。
二、訊據被告固坦承有依照真實身分不詳之朋友「張佳明」指示
    ，將其申辦之中國信託銀行帳戶存摺、金融卡、密碼寄給民
    利商行吳先生，提供給「張佳明」使用之事實，然矢口否認
    有何幫助詐欺取財犯行，於本院準備程序辯稱：「我不認罪
    ，我也是被騙，是張佳明在網路上跟我說他的父母年長，不
    識字，是不是可以把我的存摺、提款卡、印章、密碼借給張
    佳明的父母，讓他的父母提領他們的生活費，因為他父母親
    不識字，看不懂開戶資料，沒辦法去銀行開戶。張佳明說他
    人在澳門，短時間不能回臺灣，也不能寄現金袋給他父母，
    我也不知道張佳明的父母住在哪裡，張佳明只要我寄到高雄
    市○○市○○路267號，給民利商行吳先生，我沒有去看過
    他父母，也沒有跟他父母通過電話，我也不確定張佳明的真
    實姓名，我們只是在MSN上面認識的」云云。惟查：
  (一)被害人陳羽瑩係遭詐騙集團詐欺而匯款入被告所開立之中國
    信託銀行帳戶之客觀事實，業據被告坦認在卷，並經證人陳
    羽瑩於警詢中證述明確（見台灣桃園地方法院檢察署100年
    度偵字第3921號卷第5-8頁），復有中國信託銀行99年10月
    25日中信銀字第09922271211032號函檢送之開戶資料、帳戶
    交易明細資料在同前卷第10-18頁可佐，首堪信為真實。足
    見被告所申設之上開帳戶，確實經詐騙集團用做供被害人匯
    入詐騙款項之人頭帳戶無訛。
  (二)被告雖以上揭情詞置辯，惟查：
  1.被告於警詢中辯稱張佳明稱要洗馬之用，因他人不便回台灣
    辦理，請我幫忙將存摺、金融卡、印章寄給他使用云云（見
    同前卷第3頁背面），後於本院準備程序辯稱係要給張佳明
    父母作為提領生活費使用，前後不一，已難遽信。況張佳明
    既然不方便回台灣，被告當明知其係要寄給台灣地區的不詳
    人，而非張佳明本人，既然張佳明還有朋友可以代為收件，
    自可直接委託該朋友處理洗馬或者協助張佳明父母提領生活
    費事宜，按照常理根本不需要向未曾謀面，僅係在即時通上
    相識之被告借帳戶，被告所述不合情理，不足採信。
  2.況金融機關帳戶存摺、金融卡及密碼資料等物，事關存戶個
    人財產權益之保障，除非本人或與本人關係親密者，一般人
    均有妥為保管防阻他人任意使用之認識，難認有自由流通之
    理由，縱使在特殊情況下，偶有交付他人使用之需，亦必深
    入瞭解用途後，再行提供使用。衡諸經驗法則，被告僅係在
    即時通上與張佳明聯絡，根本不確定其真實身分，且近年來
    詐欺取財之犯罪類型層出不窮，該等犯罪無論手法為何，最
    重要的就是要有帳戶才能讓被害人匯入現金並由車手出面提
    領，是掌控「人頭帳戶」乃詐騙集團最關鍵工作之一，業經
    媒體廣為披載，是依一般人通常之知識、智能及經驗，均已
    知向陌生人購買、承租或其他方法取得帳戶者，多係欲藉該
    帳戶取得不法犯罪所得，且隱匿帳戶內資金之實際取得人之
    身分，以逃避追查，而被告係成年且有智識之人，對於金融
    帳戶之使用、保管常識自應知之甚詳，就此實難諉為不知。
    故被告對於無故提供中國信託銀行帳戶予真實姓名年籍不詳
    之「張佳明」，將可能被用來作為詐欺取財等非法用途，應
    有所預見，且不違背其本意，惟被告猶仍任意提供，其主觀
    上確有容任他人將被告所有之上開帳戶作為詐欺取財之匯款
    帳戶使用之犯意。準此，足認被告有幫助詐欺取財罪之不確
    定故意。
  (三)綜上，被告幫助詐欺取財犯行，事證明確，應依法論科。
三、按刑法上之幫助犯，係指以幫助之意思，對於正犯資以助力
    ，而未參與實施犯罪之行為，且幫助犯之幫助行為，對於正
    犯之犯罪實施，僅須具有助成或促成之作用為已足，不以具
    體之有效性為要件。查本件被告將銀行帳戶之金融卡及密碼
    交付予真實姓名年籍不詳之「張佳明」、「吳先生」，供用
    以詐欺取財，被告本身並未參與詐欺取財之犯罪構成要件行
    為，而係以幫助之意思，參與詐欺取財構成要件以外之行為
    而為幫助犯。核其所為，係犯刑法第30條第1項前段、第339
    條第1項之幫助詐欺取財罪。原審簡易判決依刑事訴訟法第
    449條第1項前段、第454條第2項，刑法第339條第1項、第30
    條、第41條第1項前段，刑法施行法第1條之1，判處被告拘
    役59日，並諭知如易科罰金，以新臺幣1,000元折算1日，其
    法律適用及量刑均屬妥適，被告上訴意旨猶執陳詞，否認主
    觀犯意，尚不足採，本件上訴為無理由，應予駁回。
據上論斷，應依刑事訴訟法第455條之1第1項、第3項、第368條
，判決如主文。
本案經檢察官陳永豐到庭執行職務。
中    華    民    國   100    年    8     月    23    日
                                      法  官  郭書豪
                                      法  官  林世民
                                      法  官  蕭一弘
以上正本證明與原本無異。
不得上訴。
                                      書記官   黃士益
中    華    民    國   100    年    8     月    23    日